臺灣高等法院高雄分院刑事判決　　 93年度上更(二)字第354號
上　訴　人
即　被　告　甲○○
選任辯護人　侯永福　律師
上列上訴人因違反槍砲彈藥刀械管制條例案件，不服臺灣屏東地
方法院87年度訴字第601 號中華民國87年9 月9 日第一審判決（
起訴案號：臺灣屏東地方法院檢察署87年度偵字第3494號），提
起上訴，判決後經最高法院第2次發回更審，本院判決如下：
    主  文
原判決關於甲○○部分撤銷。
甲○○共同未經許可，販賣可發射金屬或子彈具殺傷力之改造玩
具手槍，未遂，處有期徒刑貳年柒月，併科罰金新台幣伍拾萬元
，罰金如易服勞役，以罰金總額與陸個月之日數比例折算；附表
(一)編號一至編號七所示之物品均沒收。又共同未經許可，出借可
發射金屬或子彈具殺傷力之改造玩具手槍，處有期徒刑參年，併
科罰金新台幣參拾萬元，罰金如易服勞役，以罰金總額與陸個月
之日數比例折算。扣案附表(一)編號一之改造手槍 (含彈匣）壹支
、編號二子彈陸顆均沒收。應執行有期徒刑伍年伍月，併科罰金
新台幣柒拾萬元。罰金如易服勞役，以罰金總額與陸個月之日數
比例折算；附表(一)編號一至編號七所示物品均沒收。
    事  實
一、甲○○、楊凱倫（經本院前審判決後死亡改判公訴不受理）
    係朋友關係，2 人明知槍枝、子彈均係管制物品，未經許可
　　不得製造、販賣、寄藏、出借及持有，詎楊凱倫未經許可，
　  持有仿COLT廠半自動手槍改造之可發射金屬或子彈具有殺傷
    力之白色玩具手槍1 枝，嗣為販賣上開經改造具殺傷力之玩
    具手槍，及可供該改造具殺傷力玩具手槍使用子彈圖利，遂
    與甲○○共同基於製造子彈之概括犯意聯絡，於民國（下同
    ）87年3 月間，同赴台南縣歸仁鄉圓環附近捷豹模型店購得
    玩具槍金屬子彈1 批，及由楊凱倫取自鞭炮內之火藥，交給
    甲○○，甲○○即自87年3 月間迄於87年5 月初止，連續在
    其台南縣關廟鄉○○村○○路33之88號住處，以其所有尖嘴
    鉗、斜嘴鉗、挫刀、起子等工具，打開玩具槍子彈，加裝6
    釐米之鋼珠，在彈殼底部裝填火藥，先後製造具有殺傷力之
    子彈11發，並試射其中2 發。於87年3 月間製造完成部分之
    子彈後，即與楊凱倫共同基於販賣改造具殺傷力之玩具手槍
    及子彈之犯意聯絡，由甲○○自87年3 月間起，至87年4 月
    間止，在台南市○○路附近魔力PUB 店內，以1 把改造具殺
    傷力玩具手槍及7 發子彈新台幣（下同）6 萬元之代價向來
    自嘉義姓名及年籍均不詳綽號「祥仔」之成年男子兜售楊凱
    倫所持有前揭仿COLT廠半自動手槍改造之可發射金屬或子彈
    具有殺傷力之銀色玩具手槍，及所共同製造子彈，因該綽號
    「祥仔」之成年男子欲購買制式手槍致未能成交，事後甲○
    ○仍伺機接續在台南某不詳處所，向其他2 名不詳姓名之買
    主兜售，惟仍因價格未能談妥或價錢太高等因素致未能販賣
    得逞。嗣於87年4 月間，楊凱倫因恐被警查獲所持有之上開
    改造具殺傷力之玩具手槍，遂將該銀色玩具手槍交給甲○○
    代為藏放，甲○○即將寄藏在其在台南縣關廟鄉○○村○○
    路33之88號住處並伺機兜售。另於87年3 月上旬某日晚間，
    甲○○之友人綽號「大隻」之陳昱任（另案因未經許可持有
    改造具殺傷力玩具手槍及子彈經台灣台南地方法院判處有期
    徒刑2 年，並經台灣高等法院台南分院及最高法院駁回上訴
    確定）在台南市○○路○路易十三ＫＴＶ」與人發生衝突，
    遂以電話向適在台南市○○○路「你會紅ＫＴＶ」消費之甲
    ○○借用手槍，甲○○與楊凱倫竟另行起意，攜帶該仿COLT
    廠半自動手槍改造之可發射金屬或子彈具有殺傷力之銀色玩
    具手槍及所製造之子彈7 發，搭乘計程車共赴台南市○○路
    ○路易十三ＫＴＶ」，出借該槍、彈予陳昱任供防身之用，
    因與陳昱任口角者已離去，陳昱任遂將槍、彈交還甲○○。
    嗣經台灣屏東地方法院檢察署檢察官核發搜索票指揮內政部
    警察署保安警察第七總隊（現改制為水上警察局）第二大隊
    、海岸巡防司令部五三二情報組，於87年5 月21日上午8 時
    許，在甲○○上開住處查獲，並扣得附表(一)所示槍枝、子彈
    等物品後，再循線於同日下午1 時40分許，在楊凱倫位於台
    南縣歸仁鄉看東村11號之舊宅，扣得附表(二)所示之物品。
二、案經內政部警察署保安警察第七總隊第二大隊移送臺灣屏東
　　地方法院檢察署檢察官偵查起訴。
    理  由
一、訊據上訴人甲○○對於受楊凱倫之託代為寄藏槍枝之事實，
    固供認不諱，惟矢口否認有製造子彈、販賣槍彈、出借槍彈
    情事，辯稱：查扣之子彈係楊凱倫所製造，槍枝是陳昱仁私
    自搶走，並非我所借予，扣案工具係讀書上工藝課時所購買
    ，並非用以製造子彈，在檢察官偵查中坦承製造是因為警員
    要求我必須按警訊之陳述應訊，否則要借提外出查案云云。
    惟查：
  (一)上訴人甲○○於警訊中坦承：「我負責做子彈」（見警卷第
    3 頁背面第1 行），上訴人甲○○上開自白係在其自由意識
    下所為陳述，是依据甲○○之說詞製作筆錄，亦經證人即偵
    訊警員曾進賢於本院前審調查時證述在卷（見本院更一審卷
    第110 頁），且上訴人甲○○於本院前審調查時亦陳稱：警
    員並未對我刑求等語（見本院更一審卷第100 頁倒數第2 行
    ），參以上訴人甲○○事後於檢察官偵查中坦承稱：「尖嘴
    鉗及斜嘴鉗是用來轉動子彈底部，打開準備放底火」、「子
    彈是由我負責改造．．．．子彈第一發是我於87年3 月開始
    製造的，最後一發是在87年5 月初製造，地點在我家裡製造
    ，前後共製造了11發，另有2 發我已試射過」等語（見87年
    度偵字第3494號卷第4 頁背面），及其於檢察官聲請原審法
    院裁定羈押，於原審法院訊問時亦坦承；手槍是楊凱倫改造
    ，子彈才是我改造等語（見原審87年度聲羈字第114 號卷第
    4 頁背面）觀之，上訴人甲○○上開陳述應係任意性之自白
    無訛，上訴人甲○○在警訊中之供述既係在自由意識所為，
    衡之常情，警員無即再要求上訴人甲○○在偵查中必須按警
    訊中之供述應訊之必要，是上訴人甲○○事後於本院審理時
    辯稱於檢察官偵查中所為自白係因警員要求其必須按照其警
    訊中之供述應訊，否則要借提外出查案云云，應係飾卸之詞
    ，不足採信。
  (二)又在上訴人甲○○住處為警查獲如附表(一)所示之尖嘴鉗、斜
    嘴鉗、挫刀、起子等工具，係上訴人甲○○所有之事實，迭
    據上訴人甲○○於檢察官偵訊及本院前審調查時供認不諱（
    見前揭偵查卷第3 頁背面、本院上訴卷第77頁背面、第118
    頁背面第6 行），核與楊凱倫於警訊中陳稱：挫刀、鉗子及
    螺絲起子是甲○○所有等語相符（見警卷第6 頁背面），因
    如附表(一)所示之尖嘴鉗、斜嘴鉗、挫刀、起子等工具，係在
    上訴人甲○○住處為警查獲，楊凱倫已死亡，且其此部分警
    訊中之陳述有可信情事，自得採為証据。又上開扣案之挫刀
    、鉗子、起子均可供製造槍彈使用之工具之事實，亦經內政
    部警政署刑事警察局鑑定明確，有該局90年8 月22日，90刑
    鑑字第175585號鑑定函在卷可憑（見本院更 (一)卷 第61頁
    ）。
  (三)再証人楊凱倫（已死亡）於警訊中陳稱：改造子彈是我於87
    年3 月間在台南歸仁鄉圓環附近捷豹模型店購買等語（見警
    卷第6 頁倒數第1 行）；於檢察官偵查中亦陳稱：子彈係我
    在台南縣歸仁鄉圓環附近捷豹模型店購買，也是準備要讓他
    改裝的，我連同鞭砲的火藥一起拿給甲○○彈等語（見前揭
    偵查卷第13頁）；於本院前審調查時供稱：「火藥是我寄放
    的」、「．．．但子彈6 發及彈殼3 粒是與王（指甲○○）
    去買的」等語（見本院上訴卷第42頁背面），因証人楊凱倫
    已死亡，依刑事訴訟法第159 條之3 第1 款規定，其於警訊
    及偵查中之陳述自可採信，參酌上訴人甲○○右揭自白，及
    楊凱倫上開供述觀之，在上訴人甲○○住處查獲之子彈係楊
    凱倫與上訴人甲○○於87年3 月間在台南歸仁鄉圓環附近捷
    豹模型店購買玩具槍之玩具子彈後，連同楊凱倫取自鞭炮內
    之火藥交給上訴人甲○○，由上訴人甲○○在其台南縣關廟
    鄉○○村○○路33之88號住處，以其所有尖嘴鉗、斜嘴鉗、
    挫刀、起子等工具，將玩具槍子彈予以改造，製造成有殺傷
    力之子彈者無訛。雖楊凱倫於警訊中陳稱：玩具槍子彈買9
    顆云云，於檢察官偵查中供稱係87年4 月間購買云云（見前
    揭偵查卷第13頁）。於本院前審調查時：子彈是甲○○在歸
    仁鄉買的，1 發600 元云云（見本院上訴卷第31頁背面）。
    惟在上訴人甲○○住處警查獲扣得之改造子彈係9 顆，彈殼
    2 顆，有搜索扣押筆錄可憑（見警卷第13頁），且上訴人甲
    ○○於警訊中亦自承曾試射2 發，則楊凱倫所購買交付給上
    訴人甲○○供改製子彈用之玩具槍子彈非僅9 顆至為顯然；
    是其於警訊中供稱僅購買9 顆云云，應無可採。再者，上訴
    人甲○○自承其改造子彈之時間係起於87年3 月間，而供改
    造子彈係楊凱倫與上訴人甲○○一同前往捷豹模型店，由楊
    凱倫所購買已如前述，參照上訴人甲○○就改造子彈之時間
    係自87年3 月至5 月間，楊凱倫購買及交給上訴人甲○○供
    改造子彈用之玩具槍子彈之時間，應以其在警訊時所供係在
    87年3 月間為可採。則楊凱倫於檢察官偵查中所陳：係4 月
    間云云，即與事實不符。又子彈既經改造完畢，為了解改造
    後子彈之射程距離、威力為何，是否可擊發等情，改造者通
    常會予以試射，從而上訴人甲○○於警訊中供稱：試射2 發
    ，應可採信，是上訴人甲○○製造子彈之數量係11發應可認
    定。楊凱倫於警訊時雖又供稱：子彈係我於87年4 月間要甲
    ○○拿回去藏放云云，嗣又稱：以700 元買回空子彈，買回
    後我再填入鋼珠及鞭炮火藥云云；於本院前審調查時供稱：
    改造子彈是我寄放云云（見警卷第6 頁背面、本院上訴卷第
    8 頁背面）。於檢察官聲請原審法院裁定准予對楊凱倫羈押
    ，經原審法院訊問時供稱：子彈是其弟弟楊哲銘留下云云（
    見原審87年度聲羈字第115 號卷第6 頁）。惟上訴人甲○○
    於原審初訊時亦僅辯稱：查獲槍枝係楊凱倫所寄放（見原審
    卷第9 頁）；且於本院更審前調查時，經詢以「楊凱倫寄放
    何物？」時，亦僅供稱：槍、槍管、彈匣等語，經訊問楊凱
    倫「是否如此？」時，楊凱倫亦供稱：「是的，火藥係我寄
    放」等語（見本院上訴卷第42頁）。是上訴人甲○○所辯：
    子彈並非我所製造而係楊凱倫所寄放云云；及楊凱倫所供：
    買回空子彈後，我再填入鋼珠及鞭炮火藥（即由其自行製造
    之意），子彈係其寄放在甲○○處所云云，均與事實不符，
    委無可採。又楊凱倫之弟弟楊銘哲於86年間雖有未經許可持
    有改造之玩具手槍及子彈前科，此經本院前審調取台灣台南
    地方法院86年度少訓執字第776 號等卷查閱無訛，惟尚難證
    明在上訴人甲○○住處查獲之子彈係楊銘哲所製造，是此部
    分卷證亦難採為上訴人甲○○有利之認定。
  (四)又扣案仿COLT廠半自動手槍改造手槍1 支係上訴人甲○○於
    87年4 月間，受楊凱倫之託，將之寄藏在其前揭台南縣關廟
    鄉○○村○○路33之88號其住處之事實，已據上訴人甲○○
    坦承不諱（見前揭偵查卷第4 頁、原審卷第9 頁、本院上更
    (一)卷第37頁、本院本審卷第64頁），核與楊凱倫於警訊中
    供稱：「這些槍是87年4 月中旬，我要甲○○至我我家拿去
    別處藏放」；於偵查中供稱：「我在87年4 月間叫甲○○到
    我家拿槍回家，因為我有前科怕被警查獲，才會叫甲○○拿
    到他家」等語相符（見警卷第6 頁、前揭偵查卷第12頁背面
    ）。
  (五)另本件在上訴人甲○○住處查扣改造銀色玩具手槍（管制編
    號0000000000號），及子彈9 顆，經送內政部警政署刑事警
    察局鑑定結果，認「手槍係仿COLT廠半自動手槍製造之玩具
    槍換裝車通之金屬槍管改造而成，滑套材質為金屬，其擊發
    機械正常，具發射子彈功能，認具殺傷力。送鑑子彈9 顆，
    均係玩具槍金屬彈殼加裝直徑約六公厘鋼珠改造而成，試射
    3 顆可擊發，認具殺傷力」，有該局87年6 月17日刑鑑字第
    40543 號鑑驗通知書在卷可按（見前揭偵查卷第69頁）。是
    上開銀色改造玩具手槍及子彈均具殺傷力應可認定。
  (六)上訴人甲○○於警訊中坦承：隔了2 天，約是本月（即87年
    5 月）7 日在台南市○○路一帶魔力PUB 與1 位來自嘉義綽
    號「祥仔」的男子談論，係由我本人及楊凱倫及綽號「嘉龍
    」之男子一同前往，因「祥仔」稱要制式的，當時我們只有
    攜帶1 把改造的，所以對方不要等語（見警卷第2 頁背面倒
    數第3 行起）；上訴人甲○○於偵查中亦坦承：因我的朋友
    「嘉龍」說有人要買槍，我就帶該槍與楊凱倫一起與買主見
    面洽談，在台南市○○路魔力PUB 店，買主來自嘉義，綽號
    叫「祥仔」，此次交易未成功，因對方要買制式的，不要改
    造的等語（見前揭偵查卷第4 頁第5 行起）。楊凱倫於警訊
    中亦供稱：「這些槍彈我與甲○○以1 把配7 顆改造子彈6
    萬元之代價出售，因價錢太高而無法售出，所以一直寄放在
    甲○○家」；楊凱倫於檢察官偵查中亦供稱：「都沒有賣出
    去，因為價錢談不攏，有接洽買主3 次，第1 次是在87年2
    、3 月間，第3 次是在87年4 月間某日，是由甲○○找買主
    再跟我談，談的地點在台南，原先談妥了價錢，但看槍後都
    說價錢太高」各等語（見警卷第6 頁倒數第5 行、前揭偵查
    卷第13頁倒數第3 行起）等語，雖上訴人甲○○就兜售之次
    數及時間一節與楊凱倫所供不甚一致，惟上訴人甲○○上開
    自白，並有為警查獲時扣案之子彈及改造具殺傷力之白色玩
    具手槍可資佐證，楊凱倫於警訊及偵查中亦供稱有出售槍彈
    未成之情事，則上訴人甲○○應有接續向綽號「祥仔」之成
    年男子及其他2 名不詳姓名之人兜售改造具殺傷力之玩具手
    槍及子彈未成之事實，應無疑義。又槍枝若無子彈無法發揮
    射擊之功用，是楊凱倫上開所陳欲以1 把手槍搭配7 顆子彈
    出售等情，應堪採信。參酌上訴人甲○○製造子彈之時間係
    起於87年3 月間，上訴人甲○○及楊凱倫均稱寄藏槍枝之時
    間係在87年4 月間等情觀之，上訴人甲○○販賣改造槍彈之
    時間應以在87年3 、4 月間為可採。再者，上訴人甲○○於
    警訊中固供稱：87年5 月7 日與綽號「祥仔」男子談論槍枝
    買賣時，係攜帶1 把改造的（經警查獲其中1 把「銀色」）
    等語又扣案改造白色玩具手槍（管制編號0000000000號），
    經送內政部警政署刑事警察局鑑定結果，認「手槍係仿COLT
    廠半自動手槍製造之玩具槍換裝車通之金屬槍管改造而成，
    滑套材質為金屬，其擊發機械正常，具發射子彈功能，認具
    殺傷力」，本院本審審理時勘驗該扣案改造銀色（即白色）
    玩具手槍，核對其上貼管制編號0000000000號字條，即是該
    經送內政部警政署刑事警察局鑑定認具殺傷之手槍，有當庭
    勘驗筆錄可憑（見本院本審卷60頁），是上訴人所兜售者應
    係扣案銀色管制編號0000000000號改造玩具殺傷力之玩具手
    槍無訛。
  (七)87年3 月上旬某日晚間，上訴人甲○○之友人陳昱任（綽號
    大隻），在台南市○○路○路易十三ＫＴＶ」與人發生衝突
    ，遂以電話向適在台南市○○○路「你會紅ＫＴＶ」消費之
    甲○○借用上開改造具殺傷力之銀色玩具手槍，上訴人甲○
    ○與楊凱倫即攜帶該改造具殺傷力銀色玩具手槍及子彈7 發
    ，搭乘計程車共赴台南市○○路○路易十三ＫＴＶ」，將該
    銀色具殺傷力之玩具手槍及子彈交陳昱任防身，惟因與陳昱
    任口角者已離去，陳昱任遂將槍彈交還上訴人甲○○等情，
    亦據上訴人甲○○於警訊中坦承：陳昱任於3 月上旬某週六
    晚上，在台南市○○路○路易十三ＫＴＶ」與人發生糾紛，
    打電話至台南市○○○路「你會紅ＫＴＶ」找我與楊凱倫，
    要借用槍，我與楊凱倫隨即搭計程車至「路易十三ＫＴＶ」
    將改造四五手槍1 支及子彈7 顆拿給陳昱任，準備與人打架
    使用，但因對方已逃離現場而未使用，陳昱任於當夜凌晨約
    3 時許即將該槍彈歸還等語（見87年偵字第3494號第27頁背
    面倒數第2 行、第28頁）；上訴人嗣於偵查中亦供稱：警方
    借提時所述均實在，並無遭強暴、脅迫或刑求之情事等語（
    見前揭偵查卷第33頁背面），是上訴人上開自白應具任意性
    。又上訴人甲○○之友人陳昱任亦確因未經許可持有改造具
    殺傷力玩具手槍及子彈罪，台灣台南地方法院以88年度訴字
    第207 號判決判處有期徒刑2 年，並經台灣高等法院台南分
    院及最高法院先後以88年度上訴字第518 號、88年度台上字
    第5105號判決駁回上訴確定，有上開判決在卷可憑，扣案銀
    色改造玩具手槍1 枝及子彈9 顆，經鑑定結果，確具殺傷力
    已如前述。是上訴人及楊凱倫於上開檢察官偵訊中供稱：槍
    係陳昱任所強行取走云云，應係事後飾卸之詞，不足採信。
    又上訴人甲○○於檢察官偵查中雖稱：我把槍枝繫在腰際、
    是扣案黑色槍身，不是白色槍身云云（見前揭偵查卷第105
    頁背面），惟查扣案物品，僅有改造白色玩具手槍（管制編
    號0000000000號）係仿COLT廠半自動手槍製造之玩具槍換裝
    車通之金屬槍管改造手槍成品，其餘物品是半成品或零件（
    只是已脫離之槍身、槍管），該扣案黑色槍身，經鑑定只是
    玩具槍零件，及土造槍管半成品，無法供組成槍枝成品，此
    有刑事警察局90年8 月23日90刑鑑字第175585號函可憑，並
    有該扣案物品可資佐証，又陳昱任所犯未經許可持有改造具
    殺傷力玩具手槍及子彈罪之台灣台南地方法院以88年度訴字
    第207 號判決判處有期徒刑2 年，並經台灣高等法院台南分
    院及最高法院先後以88年度上訴字第518 號、88年度台上字
    第5105號判決，亦認定陳昱任所借者係仿COLT廠半自動手槍
    製造之玩具槍換裝車通之金屬槍管改造手槍及子彈，且所借
    子彈7 顆是與仿COLT廠半自動改造手槍組成1 套槍、彈，是
    上訴人甲○○所出借者係銀色仿COLT廠半自動改造手槍，並
    非係黑色土造手槍，本件也無黑色土造手槍成品，也無法與
    所稱子彈組成1 套，是上訴人甲○○辯稱：我把槍枝繫在腰
    際，陳昱任所拿取是扣案黑色槍身，不是白色槍身云云，係
    挪移焦點之避重就輕之詞，尚難採信。末按上訴人甲○○於
    上開警訊中僅供稱：陳昱任準備和人打架使用等語（見附在
    偵查卷內第28頁第4 行之警訊筆錄），陳昱任於另案審理中
    亦僅供稱係向同行女友炫耀等語，此外並無確切之證據足以
    證明上訴人出借改造具殺傷力之玩具手槍及子彈予陳昱任，
    是為供其以該槍彈作為犯罪之用。
    綜上所述，上訴人甲○○所辯未製造子彈，亦未販賣銀色仿
　　COLT廠半自動改造手槍、子彈及出借銀色仿COLT廠半自動改
    造手槍、子彈予陳昱任云云，應係飾卸之詞，不足採信，其
    犯行已堪認定。
二、按槍砲彈藥刀械管制條例第8 條第1 項，既將製造、販賣、
    運輸為併列之規定，有一於此即構成犯罪。該條第2 項（修
    正後已移為第3 項）所稱意圖供自己或他人犯罪之用，而犯
    前項之罪，係指意圖供自己或他人犯未經許可製造、販賣或
    運輸以外之其他罪行之用，而為製造、販賣或運輸行為之意
    ，至其所規定製造、販賣、運輸行為本身，應不在意圖供自
    己或他人犯罪之用之列，其同條例第11條第1 、第2 項之規
    定亦然，此有最高法院77年台上字第5721號判例可資參照，
    其後槍砲彈藥刀械管制條例修改增定未經許可，不得轉讓、
    出租、或出借之情，亦應為相同之解釋。核上訴人甲○○未
    經許可製造子彈之所為，係犯槍砲彈藥刀械管制條例第12條
    第1 項之未經許可製造子彈罪。其先後多次未經許可，而製
    造子彈之行為，時間緊接，手法相同，且係觸犯同一罪名之
    罪，顯係基於概括之犯意為之，應依刑法第56條之規定，論
    以一罪。其未經許可持有子彈係製造子彈之當然結果，不另
    論罪。上訴人甲○○製造子彈後持以販售而未能賣出之所為
    ，係犯同條例第12條第5 項、第1 項之未經許可販賣子彈未
    遂罪，所犯製造子彈與販賣子彈未遂係不同之二行為，且製
    造之目的在販賣，二行為間有方法結果之牽連關係，應依刑
    法第55之規定，從一重以販賣子彈罪處斷。上訴人甲○○販
    賣子彈同時販賣具殺傷力之玩具手槍未能得逞之所為，係同
    時觸犯同條例第11條第5 項、第1 項、第12條第5 項、第1
    項未經許可販賣其他可發射金屬或子彈具有殺傷手槍及子彈
    未遂罪，且為一行為觸犯二罪名，應依刑法第55條之規定，
    從較重之未經許可販賣經改造具殺傷力之玩具手槍未遂罪處
    斷。公訴人雖未就上訴人甲○○販賣子彈未遂部分提起公訴
    ，惟此部分與起訴部分既有想像競合之裁判上一罪關係，自
    為起訴效力所及，本院自應併予審判。上訴人甲○○先後3
    次兜售槍彈未成，係為達成一個販賣之目的所為之接續行為
    ，其各次兜售行為僅係1 次販賣行之一部分，僅論以一販賣
    未遂罪。上訴人甲○○於販賣未遂後，又未經許可而受楊凱
    倫之託代為藏放可發射金屬或子彈具有殺傷力手槍，伺機兜
    售之所為，此部分係犯同條例第11條第4 項之未經許可寄藏
    具殺傷力之玩具手槍罪，所犯未經許可寄藏具殺傷力之玩具
    手槍罪與前揭未經許可販賣具殺傷力玩具手槍未遂罪間，亦
    有牽連關係，應從較重之未經許可，販賣具殺傷力玩具手槍
    未遂罪處斷。公訴人就未經許可製造子彈部分認係犯同條例
    第12條第3 項、第1 項之意圖供自己犯罪之用而製造子彈罪
    ，就未經許可，販賣具殺傷力玩具手槍罪部分認係犯同條例
    第11條3 項、第1 項之意圖供自已犯罪而販賣未遂罪，依前
    揭最高法院之判例意旨，均有未洽，惟社會基本事實相同，
    爰變更起訴法條。上訴人甲○○就未經許可製造、販賣子彈
    及販賣具殺傷力玩具手槍之犯行，與已死亡之楊凱倫有犯意
    之聯絡及行為之分擔，為共同正犯。上訴人甲○○販賣具殺
    傷力之玩具手槍之行為，為未遂犯，爰依既遂犯之刑減輕之
    。上訴人甲○○與楊凱倫共同未經許可出借可發射金屬或子
    彈具有殺傷力之玩具手槍及子彈予陳昱任，此部分係犯同條
    例第11條第2 項、第12條第2 項之罪，公訴人認係犯同條例
    第13條第3 項之意圖供他人犯罪，而未經許可持有槍枝主要
    零組件罪，尚有未洽，惟起訴之基本事實相同，亦應變更起
    訴法條而為審判。公訴人雖未就上訴人甲○○未經許可出借
    子彈部分部分提起公訴，惟既與未經許可出借改造具殺傷力
    玩具手槍部分有想像競合之裁判上一罪關係，自為起訴效力
    所，本院亦應併予審判。上訴人甲○○就上開未經許可出借
    槍彈部分與楊凱倫有犯意之聯絡及行為之分擔，均為共同正
    犯。上訴人甲○○所從重處斷之未經許可販賣可發射金屬或
    子彈具有殺傷力之玩具手槍未遂罪，與所從重處斷之未經許
    可出借可發射金屬或子彈具有殺傷力之玩具手槍罪二罪間，
    犯意各別，行為互殊，應分論併罰。又槍砲彈藥刀械管制條
    例第18條第4 項所定自白減輕或免刑規定，必以在偵查或審
    判中自白，並供述全部槍械、彈藥、刀械之來源及去向，因
    而查獲或因而防止重大危害治安事件之發生者，始能減免其
    刑。第四項既謂「並」供述全部槍砲、彈藥、刀械之來源「
    及」「去向」，自係指已將槍械、彈藥移轉他人持有之情形
    而言，不包括仍為自己持有之情形在內，此觀同條第1 項後
    係指已移轉他人持之情始有去向等語自明，此有最高法院90
    台上字第3561號判決可資參照。本件上訴人甲○○所為核與
    上開要件不符，故不予減免刑責，均附此明。
三、公訴意旨另以：被告甲○○與楊凱倫另基於製造槍枝之犯意
    聯絡，由楊凱倫於87年3 月間，在台南市○○路八八八ＫＴ
    Ｖ向綽號「福仔」者購買槍管5 枝，連續在被告位於台南縣
    關廟鄉○○村○○路33之88號住處，製造完成1 枝具殺傷力
    之槍枝，及著手製造1 枝尚未具殺傷力之槍枝。因認被告甲
    ○○此部分另涉有槍砲彈藥刀械管制條例第11條第3 項、第
    1 項製造槍既遂，及製造槍枝未遂罪嫌。訊據上訴人甲○○
    則堅詞否認有公訴人所指製造槍枝之犯行，辯稱：扣案槍枝
    係楊凱倫所交付，其並未參與製造等語。經查：
  (一)上訴人甲○○於警訊中固供稱：「查獲之工具係用來整理及
    修理槍枝之用，所持有之手槍2 把係楊凱倫負責改造」，於
    檢察官偵查中供稱：「槍及槍管是楊凱倫負責改造的」等語
    （見警卷第2 頁、第3 頁、前揭偵查卷第四頁背面），楊凱
    倫於警訊中亦供稱：「5 枝槍管係我於87年3 月間，在台南
    市○○路八八九ＫＴＶ內向某綽號「阿福」者所購買，準備
    請人代為改造」，於檢察官偵查中供稱：「因為有1 支槍己
    故障，想買回來修理故障的槍枝，我是要叫甲○○去裝修順
    便試射，我因為有前科不敢改裝，所以叫甲○○依照說明書
    幫我改裝」等語（見警卷第6 頁背面、偵卷第13頁）等語。
    惟將在上訴人甲○○之住處及楊凱倫之舊宅查獲如附表(一)、
    (二)所示之鉗子、小挫刀、起子、改造銀色四五手槍槍身1 枝
    、槍管6 支、槍零組件1 包、塑膠槍零件1 包、四輪輪軸1
    個送內政部警政署刑事警察局鑑定結果，認定「改造四五手
    槍槍身1 枝、槍管6 支、槍零組件1 包、塑膠槍零件1 包部
    分，認係玩具槍零件及土造金屬槍管半成品等物品，無法供
    組成槍枝成品。四輪輪軸1 個亦認非直接供製造槍彈使用之
    工具，亦無法供組成槍枝。就鉗子、小挫刀、起子部分，雖
    認可供「土造金屬槍管」製造使用」，惟該局鑑定意見亦稱
    ：是否能製造完成該槍管，無法臆測，有該局90年8 月23日
    90 刑 鑑字第175585號、90年10月31日90刑鑑字第20649 號
    函各乙份在卷可憑（見本院上更 (一)卷 第63頁、第64頁、
    第79 頁）。 參照該局前揭有關扣案槍枝是否具殺傷力之鑑
    驗通知書所載，查獲管制編號0000000000號手槍，係玩具槍
    換裝車通之金屬槍管改造而成觀之，扣案鉗子、小挫刀、起
    子顯無法供車通金屬槍管之用。則上訴人甲○○前揭所供：
    槍枝係楊凱倫負責改造云云；楊凱倫所供：叫甲○○改裝云
    云，即難謂與事實相符，尚難採為上訴人甲○○有製造附表
    (一)編號1 及編號9 所示槍枝之不利認定。(二)楊凱倫於檢察官
    偵查中辯稱：係我弟弟楊哲銘所組裝云云（見偵查卷第55頁
    背面）；於原審供稱：槍枝是係一「細漢」拿來給我的（見
    原審卷第26頁背面）；於本院更審前辯稱：是我弟弟之朋友
    寄藏，非我所製造，是人家拿來的，拿來即組合好的各等語
    （見本院上訴卷第31頁、42頁背面），均否認有與上訴人甲
    ○○共同製造槍枝之犯行，雖上開所辯為證人即楊凱倫之弟
    弟楊哲銘於偵查中所否認（見偵卷第87頁背面）。惟依楊凱
    倫否認犯行所持之辯解縱令不能成立，仍非有積極之證據足
    以證明楊凱倫有製造手槍之行為，不得僅以所辯不能證明為
    真實，即據以認定楊凱倫有製造扣案附表(一)編號1 及編9 所
    示之手槍之犯行。再者，楊凱倫雖供稱：購買5 枝槍管，準
    備請人改造。因為有1 枝故障，想買回來修理等語，惟縱令
    屬實，此亦僅止於預備階段，為槍砲彈藥刀械管制條例所不
    罰之行為。楊凱倫既無製造扣案附表(一)編號1 及編號9 所示
    手槍之行為，上訴人甲○○即無與之有共同之犯意聯及行為
    分擔之問題，亦查無上訴人甲○○有製造槍枝之事證，此外
    亦查無其他確切之證據足以證明上訴人甲○○有公訴人所指
    製造槍枝之罪嫌，此部分罪嫌即屬不能證明，原應為無罪之
    諭知，惟公訴人認此部分與前揭論罪之製造子彈部分，有牽
    連犯之裁判上一罪關係，爰不另為無罪之諭知。
四、原審予以論科，固非無見，惟查：（一）公訴人認上訴人甲
    ○○與楊凱倫共同未經許可出借可發射金屬或子彈具有殺傷
    力之玩具手槍部分，認係違反槍砲彈藥刀械管制條例第13條
    第3 項之意圖供他人犯罪而未經許可持有槍枝主要零組件罪
    ；就製造子彈販賣部分，認係犯同條例第12條第3 項、第1
    項之意圖供自已犯罪之用而未經許可製造彈藥罪，均有未洽
    ，已如前述，惟原審未予變更起訴法條而為審判，自有未合
    。（二）上訴人甲○○出借子彈予其友人陳昱任部分，及販
    賣子彈未遂部分，均為起訴效力所及，原審未併予審判，亦
    有違法。（三）警方係於87年5 月21日上午8 時許及下午1
    時40分許，先後在上訴人甲○○之住處及楊凱倫舊宅，分別
    查獲附表(一)、(二)所示之物品，原判決對於查扣槍彈等物品之
    時間、地點漏未記載，且對於兩次所查扣之物品，未分別詳
    加載明，亦有認定事實不明確之違失。（四）並無證據足以
    證明上訴人甲○○有製造具殺傷力玩具槍之犯行，已如前述
    ，原審竟認定上訴人甲○○有製造具殺傷力之玩具槍之犯行
    ，亦有未洽。上訴人甲○○上訴否認犯罪，固無足取，然原
    判決既有上述可議，自應由本院將原判決此部分撤銷改判。
    審酌上訴人甲○○製造子彈，及販賣槍彈，嚴重違害社會治
    安，第念其犯後坦承部分犯行，且前此並無不良犯行，有本
    院被告全國前案記錄表表在卷可憑，素行尚佳，製造子彈數
    量非多，僅持有1 枝改造之手槍，且尚未販賣得逞，亦未傷
    及無辜，其教育程度為高級職業學校畢業等一切情狀，分別
    量處如主文第2 項所示之刑，並定其應執行之刑，並併科如
    主文所示之罰金，及諭知罰金易服勞役之折算標準。再者，
    槍砲彈藥刀械管制條例第19條有關強制工作之規定，業經於
    90年11月14日公布廢止，爰不為強制工作之諭知。扣案附表
    (一)編號1 、2 號所示銀色改造具殺傷力手槍1 支（槍枝管制
    編號0000000000）、子彈6 發係違禁物，依刑法第38條第1
    項第1 款宣告沒收；附表(一)編號3 、4 所示火藥、彈殼係共
    犯楊凱倫所有，附表(一)編號5 至編號7 所示起子、挫刀、鉗
    子等係上訴人甲○○所有，且係供製造子彈所用之物，依刑
    法第38條第1 項第2 款宣告沒收。至送驗時試射之子彈3 發
    ，及上訴人甲○○製造完成後試射之2 發，試射後已不具違
    禁物之性質，且已滅失，爰不另為沒收之諭知。附表(一)編號
    8 至12部分物品，既非違違禁物，亦與本件犯罪無關，故亦
    不諭知沒收。又附表(二)所示物品非上訴人甲○○所有，且無
    其他證據足以證明係上訴人甲○○或楊凱倫供犯罪之用，故
    亦不為沒收之諭知，附此敘明。
據上論結，應依刑事訴訟法第369 條第1 項前段、第364 條、第
299 條第1 項前段、第300 條，槍砲彈藥刀械管制條例第11條第
5 項、第1 項、第4 項、第2 項、第12條第5 項、第1 項、第2
項，刑法第11條、第28條、第56條、第26條前段、第55條、第51
條第5 款、第7 款、第42條第3 項、第38條第1 項第1 款、第2
款，罰金罰鍰提高標準條例第2條，判決如主文。
本案經檢察官陳新慶到庭執行職務。
中　　華　　民　　國　　94　　年　　1 　　月　　18　　日
                  刑事第六庭審判長法  官  王憲義
                                  法  官  范惠瑩
                                  法  官  張盛喜
以上正本證明與原本無異。
如不服本判決應於收受本判決後10日內向本院提出上訴書狀，其
未敘述上訴理由者，並得於提起上訴後10日內向本院補提理由書
狀（均須按他造當事人之人數附繕本）「切勿逕送上級法院」。
　　　　　　　　　　　　　　　　　書記官  楊茱宜
中　　華　　民　　國　　94　　年　　1 　　月　　20　　日
附錄：本判決論罪科刑法條：
槍砲彈藥刀械管制條例第12條第1項
  未經許可，製造、販賣或運輸子彈者，處1 年以上7 年以下有
  期徒刑，併科新臺幣500萬元以下罰金。
修正前槍砲彈藥刀械管制條例第11條第2項：
  未經許可，轉讓、出租或出借前項所列槍砲者，處3 年以上10
  年以下有期徒刑，併科新臺幣700萬元以下罰金。
附表（一）：
┌───┬──────────┬──────┬─────────────┐
│ 編號 │    品       名     │  數   量   │      備          註      │
├───┼──────────┼──────┼─────────────┤
│  1   │改造手槍(含彈匣一個)│    1支     │ 槍枝管制編號0000000000   │
├───┼──────────┼──────┼─────────────┤
│  2   │    子    彈        │    9顆     │ 送驗時試射3顆，剩6顆     │
├───┼──────────┼──────┼─────────────┤
│  3   │    火    藥        │    1包     │                          │
├───┼──────────┼──────┼─────────────┤
│  4   │    彈   殼         │    2個     │                          │
├───┼──────────┼──────┼─────────────┤
│  5   │    起    子        │    2支     │                          │
├───┼──────────┼──────┼─────────────┤
│  6   │    挫    刀        │    4支     │                          │
├───┼──────────┼──────┼─────────────┤
│  7   │    鉗    子        │    2支     │                          │
├───┼──────────┼──────┼─────────────┤
│  8   │    塑膠槍零件      │    1包     │                          │
├───┼──────────┼──────┼─────────────┤
│  9   │    改造四五手槍槍身│    1支     │  含彈匣1 個              │
├───┼──────────┼──────┼─────────────┤
│  10  │    輪    軸        │    1個     │                          │
├───┼──────────┼──────┼─────────────┤
│  11  │    槍    管        │    5枝     │                          │
├───┼──────────┼──────┼─────────────┤
│  12  │    槍 零 件        │    1包     │                          │
└───┴──────────┴──────┴─────────────┘
附表（二）：
┌───┬──────────┬──────┬─────────────┐
│ 編號 │    品       名     │  數   量   │      備          註      │
├───┼──────────┼──────┼─────────────┤
│  1   │    槍    管        │    1支     │                          │
├───┼──────────┼──────┼─────────────┤
│  2   │    彈    匣        │    1個     │                          │
├───┼──────────┼──────┼─────────────┤
│  3   │    彈    殼        │    1粒     │                          │
├───┼──────────┼──────┼─────────────┤
│  4   │    鋼    珠        │    1包     │                          │
├───┼──────────┼──────┼─────────────┤
│  5   │    鑽    頭        │    2支     │                          │
├───┼──────────┼──────┼─────────────┤
│  6   │    空氣砂輪機      │    1台     │                          │
├───┼──────────┼──────┼─────────────┤
│  7   │    鉗    子        │    2支     │                          │
├───┼──────────┼──────┼─────────────┤
│  8   │    小 挫 刀        │    2支     │                          │
├───┼──────────┼──────┼─────────────┤
│  9   │    起    子        │    2支     │                          │
└───┴──────────┴──────┴─────────────┘
